臺中高等行政法院裁定
                                        110年度全字第8號
聲  請  人　高國良


相  對  人　臺中市政府都市發展局

代　表　人　黃文彬
上列當事人間聲請假處分事件，本院裁定如下：
    主  文
一、聲請駁回。
二、聲請訴訟費用由聲請人負擔。
    理  由
一、緣聲請人前於民國（下同）110年5月11日以陳情書函請相對
    人協助處理南山人壽股份有限公司於臺中市○○區○○○段
    000○號土地上興建地上9層地下3層旅館、健身房及店鋪新
    建工程（工程名稱：台中南山7號廣場，建照執照：108中都
    建字第01864，下稱系爭工程）之停車場出入設置問題，經
    相對人以110年5月18日中市都建字第1100091976號函覆略以
    ，已函請開發公司及設計單位主動辦理協調改善等語。嗣聲
    請人以系爭工程遲未就停車場出入口設置問題進行變更設置
    於河南路而繼續進行施工，完工後因商業效應增加的車流量
    ，恐有癱瘓臺中市西屯區福上巷190弄道路交通之虞為由，
    依建築法第58條第4項規定，於110年6月11日向相對人聲請
    對系爭工程作成停工處分，經相對人分別以110年7月6日中
    市都工字第1100127341號函（下稱110年7月6日函）、110年
    7月12日中市都工字第1100132018號函（下稱110年7月12日
    函）回覆。聲請人不服相對人110年7月6日函、110年7月12
    日函，於110年8月3日提起課予義務訴願，期間為防止重大
    損害與急迫之危險，遂依行政訴訟法第298條第2項規定向本
    院聲請定暫時狀態假處分。
二、本件聲請意旨略以：
  ㈠聲請人之本案訴訟為課予義務訴訟類型，無從聲請停止執行
    ，自得聲請假處分：
    1.按「是如果行政訴訟上之公法上爭議，無從停止執行作為
      暫時權利保護方法者，仍應有行政訴訟法第298條假處分
      規定之適用，以免發生暫時權利保護所要達到憲法第16條
      保障人民訴訟權所要追求之『有效權利保護』目的落空。
      而行政處分之停止執行係以負擔處分為對象，亦即本案訴
      訟為撤銷訴訟或確認訴訟，係以停止行政處分之執行為暫
      時權利保護之本案訴訟，至本案訴訟為課予義務訴訟者，
      例如本件之情形，無從聲請停止執行，自得聲請假處分。
      」最高行政法院97年度裁字第4279號裁定參照。
    2.經查，本件聲請人因相對人對其依法申請之案件，於法令
      所定期間內應作為而予以駁回，認為其權利或法律上利益
      受損害，請求相對人應為特定內容之行政處分，自屬課予
      義務訴訟類型，依前開裁判意旨，聲請人應得聲請假處分
      作為暫時權利保護之方法。
  ㈡聲請人與相對人因公法上法律關係發生爭執之釋明：
    1.按「建築物在施工中，直轄市、縣（市）（局）主管建築
      機關認有必要時，得隨時加以勘驗，發現左列情事之一者
      ，應以書面通知承造人或起造人或監造人，勒令停工或修
      改；必要時，得強制拆除：一、妨礙都市計畫者。二、妨
      礙區域計畫者。三、危害公共安全者。四、妨礙公共交通
      者。五、妨礙公共衛生者。六、主要構造或位置或高度或
      面積與核定工程圖樣及說明書不符者。七、違反本法其他
      規定或基於本法所發布之命令者。」建築法第58條定有明
      文。
    2.查聲請人住於臺中市○○區○○巷000○00號，以臺中市
      西屯區福上巷190弄道路為通行之必經，惟系爭工程興建
      之建物（地上9層地下3層旅館、健身房及店鋪）顯係供商
      業使用，竟將停車場出入口設置於福上巷190弄，然福上
      巷190弄之道路寬度有限，完工後恐難以負載因商業效應
      增加的車流量，實有癱瘓臺中市西屯區福上巷190弄道路
      交通之虞，屬妨礙公共交通者，應有將停車場出入口設置
      變更設置於河南路之必要，茲有地籍圖可稽，是聲請人始
      依建築法第58條規定，聲請相對人應對南山人壽保險股份
      有限公司興建系爭工程作成停工處分。
    3.然相對人110年7月6日函僅略以，關於停車空間及其停車
      道出入口涉及建築技術規則設計施工編之檢討，並非相對
      人依建築法第34條應審查項目內容，倘系爭工程完工後有
      癱瘓臺中市西屯區福上巷190弄道路之情事，應視情形依
      建築法第26條規定，由建築物起造人、或設計人、或監造
      人、或承造人分別負其責任等語。惟查，建築法第26條第
      2項構成要件為「侵害他人財產」，或「肇致危險」或「
      傷害他人」時，是建築法第26條第2項立法目的重在建築
      物之安全，責令起造人等於建築時不得使鄰地地基動搖及
      建物損壞或有其他損害他人財產之情形（最高法院69年度
      台上字第1557號判決參照），然臺中市西屯區福上巷190
      弄道路因系爭工程而癱瘓，要屬妨礙公共交通之情事，顯
      與建築法第26條第2項情形有別，相對人以此為由駁回聲
      請人之聲請，即無所據，是聲請人與相對人確有因公法上
      法律關係發生爭執無疑。
  ㈢防止發生重大之損害或避免急迫之危險之釋明：
    1.按所謂「重大之損害」，應綜合情形判斷是否對聲請人造
      成異常難以回復之損害，所稱「急迫之危險」係指危險刻
      不容緩，無法循行政爭訟程序處理者而言。
    2.查聲請人以臺中市西屯區福上巷190弄道路為通行之必經
      道路，倘任令系爭工程違法建築完成致妨礙臺中市西屯區
      福上巷190弄道路之通行，甚至容易造成車禍產生，將對
      聲請人之生命、身體、財產造成異常難以回復之損害。又
      系爭工程現仍持續進行施工，其所造成妨礙公共交通之危
      險，實無法俟行政爭訟確定始處理。
  ㈣有定暫時狀態處分必要之釋明：
    1.按聲請法院定暫時狀態假處分，所保全者既為本案權利，
      於聲請人本案權利存在之蓋然性較高時，法院始有必要以
      較為簡略之調查程序，依其提出之有限證據資料，權宜性
      並暫時性地決定先給予其適當之法律保護，以免將來之保
      護緩不濟急；且此一必要性要件之審查，在關於滿足性處
      分之裁量時益形明顯，蓋滿足性之處分可使聲請人於本案
      訴訟勝訴確定前先獲得權利之滿足，形同喪失其對本案訴
      訟原有之附隨性、暫定性等本質，而實現如本案訴訟勝訴
      判決之內容，且發揮類似於本案訴訟之效力，基於其影響
      之重大性，並平衡當事人雙方之利害關係，以及訴訟程序
      之充分性及完整性等考量因素，此種定暫時狀態處分之聲
      請，必須其本案權利存在之蓋然性較高時，始得謂有准許
      之必要性。
    2.經查，相對人110年7月12日函略謂系爭工程已依規向主管
      機關申請使用道路，且無妨礙公共交通情事，尚無法依建
      築法第58條規定予以停工云云。惟查：
    ⑴按「本件原告等於宜蘭縣○○鎮○○路○號，即蘇澳鎮蘇
      澳段南方澳小段一-○○○○號土地改建之樓房，既經宜
      蘭縣議會專案小組查明，所提出之調查報告書載謂：『…
      …南寧路係處於南方澳漁港岸邀之交通要道，每天人車往
      返甚為擁擠，尤其南方澳小段一-○○○○地號位處南寧
      路與內碑路之轉彎角與交通安危有極密切之關係，唯該地
      號近期興建樓房佔用崎零地1.38公尺，而使轉彎點趨於縮
      小，確有妨礙車輛之通行，而且容易造成車禍發生，因此
      似有嚴重妨害交通之嫌。……按照都市計畫道路交叉處截
      角長度標準之規定，12公尺寬之道路應截角寬度為5公尺
      ，而且截角所成之三角形為等腰三角形，該樓房建築現況
      之截角與規定不符，顯有不按圖施工之事實存在。同時騎
      樓之地面高出45公分，嚴重妨害騎樓之通行，嗣後為防止
      類似情況發生，對本案承辦建築師及建管人員有無失職應
      查明議處……』云云。足證原告所施工中樓房，有超出境
      界線1.38公尺，佔用公有之畸零地，使轉彎點縮小，妨礙
      公共交通及主要構造，或位置與工程圖樣不符，不按圖施
      工情形，被告雖稱建造人未先為複丈界址，監造人、承造
      人亦未為修改或變更設計，顯未盡其職責，以及係地政單
      位未為適時辦理公共設施保留地之分割手續，致未發現畸
      零地等情，然查職掌土地分割之羅東地政事務所及核發建
      築執照之建設局均為被告機關之所屬單位，該二機構之疏
      忽被告機關亦不無監督欠週之責任，核發建照之前，雖有
      申請人附送之地圖，說明書等項文件，如未能先行複丈界
      址，以及未辦分割保留地之手續，必飭其補正後，始能發
      給建照，其在發給建照並於建造人鳩工興建之後，始發現
      建造人有佔用公有土地1.38公尺，固雖謂其業務上為無疏
      失之責，惟查本件建築既有佔用公有畸零地及妨礙交通涉
      及公共利益，其違反建築法第58條之事實明晰，即不能以
      被告機關所屬單位之承辦人員有所疏忽，而任令違法建築
      ，至被告機關所屬人員是否失職應行議處為另一問題，不
      在本案論究之範圍。則被告機關於原告之建築物未修改或
      變更設計前，先行勒令停工，原處分並無違誤。」最高行
      政法院70年度判字第1114號判決參照。
    ⑵是以，施工中之建物如因設計或施工不良以致有妨礙車輛
      之通行，甚至容易造成車禍產生，自屬於建築法第58條第
      4款妨礙公共交通者，聲請人既主張系爭工程之停車道出
      入口設置有癱瘓臺中市西屯區福上巷190弄道路之情事，
      相對人亦肯認系爭工程之停車道出入口設置應考量附近交
      通情形並發函請開發公司及設計單位主動辦理協調改善。
      然嗣後相對人竟僅泛稱系爭工程已依規向主管機關申請使
      用道路，故無妨礙公共交通情事等語，確有怠於依建築法
      第58條第4款作成停工處分之失職。
    ⑶據此，相對人怠於依建築法第58條第4款規定，對南山人
      壽保險股份有限公司就系爭工程於變更停車道出入口設計
      前作成停工處分之事證明確，是聲請人之本案權利存在之
      蓋然性高，確有定暫時狀態之必要。
  ㈤綜上所述，聲請人業就假處分請求及原因予以釋明，本件應
    有定暫時狀態處分之必要等語，並聲明：兩造間聲請停工處
    分事件行政爭訟確定前，相對人應暫准對系爭工程作成停工
    處分。
三、本院的判斷：
  ㈠按「原告之訴，有下列各款情形之一者，行政法院應以裁定
    駁回之。但其情形可以補正者，審判長應定期間先命補正：
    ……七、當事人就已起訴之事件，於訴訟繫屬中更行起訴者
    。……」行政訴訟法第107條第1項第7款定有明文，同法第
    307條之1規定：「民事訴訟法之規定，除本法已規定準用者
　　外，與行政訴訟性質不相牴觸者，亦準用之。」民事訴訟法
    第253條及第249條第1項第7款亦有禁止重複起訴之相同規定
    。故就同一事件重複起訴或重複聲請保全處分者，依行政訴
    訟法第107條第1項第7款及第307條之1準用民事訴訟法第249
    條第1項第7款之規定，因其瑕疵無從補正，均應裁定駁回。
  ㈡復按「於爭執之公法上法律關係，為防止發生重大之損害或
    避免急迫之危險而有必要時，得聲請為定暫時狀態之處分。
    」為行政訴訟法第298條第2項所明定。此種定暫時狀態的規
    制命令，係為避免本案訴訟於確定終局裁判作成時已無救濟
    實益，乃暫時設定或擴張聲請人的法律地位，以維必要的權
    利保護。但為避免同一事件作成數種裁定及裁定間相互牴觸
    之弊，倘同一聲請事件業經當事人提出聲請，於事件繫屬中
    更行聲請，除非當事人無法自前一聲請事件中獲得救濟，或
    其裁定內容不能在該事件中獲得實現，須賴後一事件另予審
    理救濟，否則，前後二事件既事屬同一，當事人儘可於前一
    事件中提出各種聲請救濟，自無於後一事件重行進行之必要
    ，應認於此情形顯然欠缺權利保護之必要，尚難允許同一當
    事人就已聲請之事件，於該事件繫屬中，更行聲請（高雄高
    等行政法院108年度全字第15號裁定意旨參照）。
  ㈢本件聲請人前於110年8月2日已就同一聲請事件向本院遞交
    聲請定暫時狀態假處分狀，經本院於110年8月30日以110年
    度全字第6號裁定聲請駁回，並於同年9月2日送達聲請人，
    現仍繫屬於本院尚未確定，業據本院依職權調取110年度全
    字第6號卷核閱屬實。聲請人如對上開裁定有所爭執，應循
    抗告救濟，然聲請人於上開聲請事件繫屬本院期間，復於11
    0年9月8日再度聲請定暫時狀態之假處分，其聲請內容與前
    述聲請意旨全然相同，自屬同一事件之重複聲請，依照前揭
    說明，應認本件聲請違反重複聲請之規定，欠缺權利保護必
    要，不應准許。
四、依行政訴訟法第104條、民事訴訟法第95條、第78條，裁定
    如主文。
中　　華　　民　　國　　110　 年　　9　　 月　　10　　日
                臺中高等行政法院第三庭
                          審判長法  官　陳  文  燦
                                法  官  楊  嵎  琇
                                法  官  張  升  星
以上正本證明與原本無異。
如不服本裁定，應於裁定送達後10日內以書狀敘明理由，經本院
向最高行政法院提起抗告（須依對造人數附具繕本）。
中　　華　　民　　國　　110　 年　　9　　 月　　10　　日
　　　　　　　　　　　　　　　  書記官　凌  雲  霄